臺灣高雄地方法院刑事判決　　　　　　　　　　　　　九十一年度易字第一三二號
　　公　訴　人　臺灣高雄地方法院檢察署檢察官
　　被　　　告　乙○○
　　選任辯護人　陳裕文
　　　　　　　　侯勝昌
　　　　　　　　許瑜容
右列被告因竊盜案件，經檢察官聲請簡易判決處刑（九十年度偵字第一九一○四號）
，本院認為不宜以簡易判決處刑，爰適用通常程序審理，判決如左：
    主  文
乙○○連續攜帶兇器竊盜，處有期徒刑陸月，如易科罰金，以參佰元折算壹日。
扣案鋼剪壹支沒收。
    事  實
一、乙○○曾於民國八十九年間犯竊盜罪，經本院於八十九年十月十七日判處有期徒
    刑三月，緩刑二年確定，詎不知悔改，竟基於意圖為自己不法所有之概括犯意，
    攜帶其所有客觀上對於人體之生命、身體有危害，可供兇器使用之鋼剪一支，於
    九十年十月八日下午六時四十分許，在高雄縣橋頭鄉○○街橋頭火車站前廣場，
    趁無人注意之際，以手持上開鋼剪剪斷腳踏車鋼鎖之方式（毀損部分均未據告訴
    ），相隔約數分鐘，連續竊取甲○○及另一名不詳姓名人士之腳踏車各一部，乙
    ○○於得手後，騎乘其中一部腳踏車，並手牽另一部腳踏車前進，嗣因形跡可疑
    而為警臨檢查獲，並扣得腳踏車二部（其中甲○○所有之腳踏車已由其領回），
    及乙○○所有供上開犯罪所用之鋼剪一支。
二、案經高雄縣警察局岡山分局報請臺灣高雄地方法院檢察署檢察官聲請簡易判決處
    刑。
    理  由
一、按檢察官聲請以簡易判決處刑案件，經法院認為不得或不宜以簡易判決處刑者，
    應適用通常程序審判之，刑事訴訟法第四百五十二條定有明文。本件檢察官雖聲
    請以簡易判決處刑，惟觀諸被告有竊盜前科，其於緩刑期內復犯竊盜罪，似不宜
    再予以宣告緩刑或處以得易科罰金之有期徒刑，是本院鳳山簡易庭認不宜逕以簡
    易判決處刑，乃改依通常程序處理，核先敘明。
二、訊據被告乙○○承認於右述時、地連續竊取腳踏車共二部乙情不諱，雖辯稱：我
    於案發時精神恍惚，為找代步工具，才將一部腳踏車騎走，想事後再還，騎沒多
    久該部腳踏車壞掉，我就將該腳踏車丟在一旁，折回廣場附近，在草叢撿到一支
    鋼剪，拿鋼剪去剪開另一部腳踏車的車鎖，再騎走另一部腳踏車云云。經查：被
    告攜帶自備之鋼剪一支，以手持鋼剪剪斷腳踏車鋼鎖之方式，先後竊取腳踏車二
    部之行為，業據其於警訊及偵查中供承不諱（見警卷第一至二頁、偵查卷第四頁
    ），核與被害人甲○○指訴：我於九十年十月八日上午七時許，將腳踏車停放在
    橋頭村站前街火車站前廣場，便搭火車至海青中學上學，至同日下午七時許放學
    後，才發現腳踏車失竊，被告所竊之信成牌腳踏車是我所有，該部腳踏車約值新
    臺幣一千餘元（見警卷第三頁）之情節相符，並有相片二幀、贓物認領保管收據
    、扣押筆錄、扣押物品目錄表、檢查紀錄附卷足稽，以及腳踏車二部、鋼剪一支
    扣案可資佐證。雖被告於本院審理時翻異前供，惟查被告係因騎乘一部腳踏車，
    另一手扶持另一部腳踏車前進，為巡邏警員發覺行跡有異，方予以臨檢查獲之事
    實，有扣押筆錄及檢查紀錄表各乙紙附卷可參，苟依被告所述，其竊取腳踏車之
    目的僅單純供一時代步之用，則何需同時攜同二部腳踏車前進，反而增加行進之
    不便？是被告顯有不法所有之意圖甚明。況扣案之鋼剪一支，前端為金屬材質，
    刀口峰利，長約一、二十公分，保存狀態尚佳，有相片一幀存卷可憑，衡情應非
    可隨意在草叢中拾得之物品，應係被告自己攜帶供剪斷腳踏車車鎖之工具無訛。
    再者，被告雖抗辯其於案發時精神恍惚，且提出高雄榮民總醫院九十年十一月十
    三日出具之診斷證明書乙紙附合其詞，然查該診斷證明書上僅記載被告情緒低落
    、失眠，有疑反應性憂鬱症之病症，並無其他精神上疾病之具體描述，佐以本院
    將被告送財團法人臺灣省私立高雄仁愛之家附設慈惠醫院精神鑑定之結果，亦認
    被告為中等智力，無精神病表現，現實感正常，具現實判斷能力，由臨床上之觀
    察、會談中之表現病史上之回溯，均無法印證被告有嚴重憂鬱情形，且被告於案
    發掌時可進行複雜之偷竊過程，完成困難之肢體平衡動作，顯見犯案當時之意識
    清醒，並未達精神耗弱或心神喪失之程度，有該院九十一年三月四日九十一附慈
    精字第○三五三號函所附司法精神鑑定報告書一紙附卷可按，從而被告於前述犯
    罪行為之時，就精神狀況而言，應有完全之責任能力。綜上所述，被告所辯顯係
    卸責之詞，無可採取，其攜帶自備之鋼剪一支，連續竊取二部腳踏車之犯行堪以
    認定，應予依法論科。
三、按刑法第三百二十一條第一項第三款之攜帶兇器竊盜罪，係以行為人攜帶兇器竊
    盜為其加重條件，此所謂之兇器，其種類並無限制，凡客觀上足以對人之生命、
    身體、安全構成威脅，具有危險性之兇器均屬之，且祇須行竊時攜帶此種具有危
    險性之兇器為已足，並不以攜帶之初有行兇之意圖為必要，有最高法院七十九年
    臺上字第五二五三號判例意旨可資參照。查本案被告竊取腳踏車所持用之鋼剪一
    支，前端係屬金屬材質，刀口峰利，長約一、二十公分左右，已如前述，客觀上
    自足以對人之生命、身體、安全構成威脅，應為兇器之一種，至為明確，故核被
    告所為，係犯刑法第三百二十一條第一項第三款之攜帶兇器竊盜罪。被告先後二
    次犯行，時間緊接，方法相同，觸犯構成要件相同之罪，顯係基於概括犯意為之
    ，為連續犯，依刑法第五十六條之規定，以一罪論，公訴人誤被告係以一竊盜行
    為竊取二部腳踏車，容有未洽，附此說明。爰審酌被告於八十九年間犯竊盜罪，
    經本院於八十九年十月十七日判處有期徒刑三月，緩刑二年確定，詎不知悔改，
    復因一時貪念，竊取二部腳踏車，惟念竊得財物價值不大，所生危害非鉅，犯罪
    情節尚屬輕微等一切情狀，量處如主文所示之刑，並諭知易科罰金之折算標準。
    扣案之鋼剪一支，係供犯罪所用之物，且為被告所有，業據被告於警、偵訊時供
    陳明確，爰依刑法第三十八條第一項第二款之規定沒收之。至扣案之腳踏車二部
    均非被告所有，且其中一部已經被害人領回，本院自不得予以宣告沒收，併此敘
    明。
據上論斷，應依刑事訴訟法第四百五十二條、第二百九十九條第一項前段，刑法第三
百二十一條第一項第三款、第五十六條、第三十八條第一項第二款、第四十一條第一
項，罰金罰鍰提高標準條例第一條前段、第二條，判決如主文。
中      華      民      國      九十一      年    四    月       四     日
                                  臺灣高雄地方法院刑事第四庭
                                        審判長法官   黃建榮
                                              法官   楊國祥
                                              法官   莊珮君
右正本證明與原本無異。
如不服本判決，應於判決送達後十日內，向本院提出上訴狀。
                                            書記官    王高山
中    華    民    國      九十一      年      四      月      九      日
附錄本判決論罪科刑法條全文：
刑法第三百二十一條
犯竊盜罪而有左列情形之一者，處六月以上、五年以下有期徒刑：
一  於夜間侵入住宅或有人居住之建築物、船艦或隱匿其內而犯之者。
二  毀越門扇、牆垣或其他安全設備而犯之者。
三  攜帶兇器而犯之者。
四  結夥三人以上而犯之者。
五  乘火災、水災或其他災害之際而犯之者。
六  在車站或埠頭而犯之者。
前項之未遂犯罰之。
